【裁判字號】    91,訴,605
【裁判日期】    920210
【裁判案由】    家暴殺人未遂
【裁判全文】
臺灣嘉義地方法院刑事判決                          九十一年度訴字第六五號
    公  訴  人  臺灣嘉義地方法院檢察署檢察官
    被      告  甲○○  男  三.
    指定辯護人  本院公設辯護人丁○○
右列被告因殺人未遂案件，經檢察官提起公訴 (九十一年度偵字第四六五０號，本院
判決如左：
    主  文
甲○○殺人未遂，處有期徒刑貳年；緩刑伍年，緩刑期內付保護管束，並禁止實施家
庭暴力行為。
    事  實
一、甲○○與乙○○係夫妻關係，為家庭暴力防治法第三條第一款所定之家庭成員。
    ，甲○○因見乙○○時有晚歸，疑與他人有染，早有不滿，嗣於民國九十一年五
    月十六日上午七時許，甲○○以乙○○徹夜未歸，且拒接電話為由，在嘉義市○
    區○○街二四五巷五號二樓原居處之臥房內，與乙○○發生劇烈口角後，抑怒難
    止，竟憤萌殺人犯意，將房門上鎖，持室內所取之鐵鎚一支，驟朝乙○○之頭部
    擊打一下，並揚言：「我要乎你死，但我不會讓你馬上就死，我要慢慢折磨你到
    死」等語，幸為乙○○之母丙○○聞聲敲門制止，甲○○始暫歇止，並開門由乙○○自行下樓。詎乙○○因未攜健保卡，又行上樓進入臥房之內，再與甲○○發
    生口角，甲○○續前同一犯意，再行鎖門，並持同一鐵鎚，擊打乙○○頭部多次
    ，且出言：「我要乎你死，我要打乎你母親看，我如果打死你，你父親要向我家
    討公道，我會跟你父親輸贏」等語，乙○○受此重擊後，當即血流滿面，甲○○
    見狀心生畏懼，乃己意中止續為擊打殺人之犯行，主動開門帶領乙○○下樓，並
    由乙○○之母丙○○護送就醫，惟乙○○已因之受有開放性顱骨骨折併顱內出血
    之傷害，經緊急施行開顱手術，方倖免於難。後經丙○○告發，並提出甲○○犯
    行使用但非所有之鐵鎚一支。
二、案經乙○○訴由嘉義市警察局第二分局報由臺灣嘉義地方法院檢察署檢察官偵查
    起訴。
    理  由
一、訊據被告甲○○固不否認於右揭時、地，二度將房門上鎖後，持鐵鎚擊打告訴人
    乙○○頭部之事實，惟矢口否認有何殺人未遂之犯行，辯稱：其並未揚言要致告
    訴人於死，雖有持鐵鎚擊打告訴人，但僅在嚇唬告訴人，並無殺人之意云云。惟
    查：
    （一）被告前揭持用鐵鎚二度擊打告訴人頭部，並揚言致告訴人於死之犯行，除
          據告訴人於警局初詢及檢察官偵查時指訴甚詳外，並據告訴人於本院審理
          時指稱：伊於警訊之陳述實在等語（見本院九十二年一月七日訊問筆錄）
          ，核與證人即乙○○之母丙○○分別於偵查時證述當日確見告訴人遭致被
          告以鐵鎚擊打後，呈血流滿面之狀等語及於本院審理時陳證：「我買完早
          餐回來，叫小孩吃早餐，小孩告訴我爸爸、媽媽吵架，我上樓敲門，忘記
          誰開門，之後，乙○○就下樓要打電話到台北給她爸爸，甲○○就將電話
          搶下不給她打，乙○○坐在椅子上我才看到她頭部受傷流血，我說要帶她
          去看醫生，她說要上樓拿健保卡，她上樓後，甲○○也跟她上樓，我不放
          心也跟著上樓，敲他們的門，甲○○告訴我他要跟乙○○講兩、三句話，
          我就先下樓，下樓後沒多久就聽到乙○○哭叫的很大聲，我上去看，翁淑
          婷已經滿臉是血，血也噴的滿地都是，我就緊急將她送醫，‧‧‧」等語
          之情節相符，足認告訴人指訴之情節應屬真正。
    （二）至告訴人於本院九十一年十二月二十三日調查時固曾陳稱「警訊、偵查中
          所說的話是氣話」云云，然查，告訴人嗣於本院九十二年一月七日再次訊
          問時，已復指陳警訊所述實在等語之情，業如前述，且互核告訴人與證人
          丙○○證述情節，堪認告訴人於警訊時所指之情節為真正，足見告訴人九
          十一年十二月二十三日於本院之陳述，應屬迴護之詞，與事實容有未合。
    （三）次查，告訴人所受之開放性顱骨骨折併顱內出血傷害，係外力大於一次以
          上為之，又告訴人傷後，初送聖馬爾定醫院就醫之時，經診斷病情為：左
          額部凹陷性骨折、後枕部二．五×０．三公分撕裂傷、右後手三×０．五
          公分撕裂傷及雙手瘀青之傷害，有嘉義基督教醫院及聖馬爾定醫院之函文
          二紙附卷可稽，核與告訴人所指：「（問：甲○○拿鐵鎚有無擊打你身體
          其他部位？）沒有，但我有以雙手抵擋，被鐵鎚打到二手的前臂及手腕」
          等語，適正釋明被告持用鐵鎚，係以擊打告訴人頭部為單一目標之意至明
          。按人體頭部乃人之生命中樞，構造脆弱且不堪外力重擊，倘受外力擊打
          ，極易造成顱腦損傷及出血，引致死亡之結果，此應為常人所得預見，復
          為被告自承所得預見，詎被告明知以鐵鎚擊打頭部極易肇致死亡之結果，
    竟仍持鐵鎚連續擊打告訴人之頭部，險令致死，足見被告行為當時確有殺
          人犯意無疑；參以被告供稱：其徹夜等候告訴人未歸，事發當日告訴人返
          家後，其確定告訴人與其他男子有染，其希望告訴人毋再與該男子交往，
          其欲打電話與該男子對談，告訴人反稱將與其離婚，而起爭執等情（見本
          院九十一年十二月二十三日訊問筆錄），衡諸經驗與論理法則，被告當時
          氣憤異常，堪可認定，被告於情緒極度氣憤之情形下持鐵鎚擊打，其當時
          有殺人之犯意，益徵明確。
    （四）此外，復有扣案被告使用而為丙○○家中所有之鐵鎚一支及告訴人之就醫
          證明、診斷證明書二紙、現場及犯案鐵鎚照片二張等在卷可佐，被告持用
          鐵鎚行兇，意使告訴人於死，應可認定。
二、核被告甲○○所為，係犯刑法第二百七十一條第一、二項之殺人未遂罪。被告與
    告訴人係夫妻關係，為家庭暴力防治法第三條第一款所規定之家庭成員，被告對
    告訴人故意實施家庭暴力行為，而成立刑法第二百七十一條第一、二項所規定之
    犯罪，係屬家庭暴力防治法第二條第二項之家庭暴力罪。又被告雖先後二度為同
    一犯行，但其時空密接，應各屬接續行為之一部。再被告已著手於犯罪行為之實
    行，嗣因已意而中止，應依刑法第二十七條規定論以中止犯，並減輕其刑。另查
    ，被告中止犯罪行為之實行後，曾一度主動協助將告訴人送醫之情，業據證人丙○○陳證在卷，且被告事後亦已取得告訴人諒解，犯後已深表悔意，其為求家庭
    圓融，僅因一時氣憤失慮，致陷重罪，犯罪之情狀堪可憫恕，縱令科以法定最低
    刑度仍嫌過重，爰酌量減輕其刑，並依法遞減之。爰審酌被告尚無科刑前案記錄
    之品行、其國中畢業之智識程度、與被害人為夫妻關係、其犯罪之動機係為求與
    被害人家庭圓滿但使用不當之手段、犯罪前與被害人發生爭執因言語衝突所受之
    刺激、犯罪所生之被害人之傷害程度、業已取得被害人諒解及犯罪後協助送醫、
    負責照顧小孩之態度等諸般情狀，量處如主文所示之刑。
三、查被告前未曾受有期徒刑以上刑之宣告之事實，有台灣高等法院被告全國前案紀
    錄表及台灣嘉義地方法院檢察署刑案資料查註紀錄表各一件在卷足憑，其因一時
    失慮，偶罹刑典，事後已深具悔意，經此次偵、審程序及刑之宣告後，當知警惕
    ，信無再犯之虞，本院因認暫不執行其刑為當，爰併依法宣告緩刑五年，用啟自
    新。末查，被告與告訴人為配偶關係，為家庭暴力防治法第三條所稱之家庭成員
    ，其故意對家庭成員實施身體上不法侵害行為，該當同法第二條第二項所稱家庭
    暴力罪，被告緩刑期間，爰依同法第三十條第一項之規定宣告應付保護管束，並
    依同條第二項之規定，禁止被告實施家庭暴力行為。（被告緩刑期內違反上開禁
    止命令者，依法得撤銷緩刑之宣告）
四、至扣案之鐵鎚一把雖為被告犯罪所用，但非被告所有之情，為被告、告訴人及證
    人丙○○陳述一致，爰不為沒收之宣告，附此敘明。
據上論斷，應依刑事訴訟法第二百九十九條第一項前段，刑法第二百七十一條第二項
、第一項、第二十七條、第五十九條、第七十四條第一款，家庭暴力防治法第三十條
第一項、第二項，判決如主文。
本案經檢察官黃正雄到庭執行職務
中      華      民      國    九十二    年      二      月      十      日
                                      臺灣嘉義地方法院刑事第三庭
                                          法  官  許  兆  慶
右正本證明與原本無異。
如不服本判決，應於判決送達後十日內，向本院提出上訴狀。
中      華      民      國    九十二    年      二      月      十  日
                                          書記官  洪  麗  惠
附錄法條：刑法第二百七十一條第一、二項：
殺人者，處死刑、無期徒刑或十年以上有期徒刑。
前項之未遂犯罰之。


司法院資訊處製作；財團法人民間司法改革基金會備份。
